【裁判字號】    90,上訴,216
【裁判日期】    900103
【裁判案由】    偽造有價證券等
【裁判全文】
臺灣高等法院高雄分院刑事判決                      九十年度上訴字第二一六號
    上訴人
    即被告  甲○○
   指  定
   辯護人   本院公設辯護人李佩娟
右上訴人因偽造有價證券等案件，不服臺灣高雄地方法院八十九年度訴字第二二六八
號中華民國九十年一月三日第一審判決（起訴案號：臺灣高雄地方法院檢察署八十九
年度偵字第一七九一九號），提起上訴，本院判決如左：
      主  文
原判決撤銷。
甲○○意圖供行使之用，而偽造有價證券，處有期徒刑貳年，緩刑伍年。
偽造之發票人「乙○○」名義，發票日民國八十八年六月二十二日，面額新台幣參拾
萬元，票號00000000號之本票壹張（乙○○印文部分除外），及附條件買賣
合約書上偽造「乙○○」之簽名貳枚，均沒收。
        事  實
一、甲○○於民國（下同）八十八年一月四日起，任職於右達汽車股份有限公司（下
    稱右達公司）擔任銷售馬自達牌（ｍａｚｄａ）客、貨車之銷售業務人員，其業
    務職掌包括汽車銷售、車款收受及客戶向福灣企業股份有限公司（下稱福灣公司
    ）辦理分期付款買賣之附條件買賣事宜，為從事業務之人。緣乙○○於八十八年
    六月間，向右達公司購買車號ＺＧ－０七二三號自用小客車，並將總價金新台幣
    （下同）五十六萬二千元及印章一枚交由甲○○辦理。詎甲○○因先前作生意失
    敗，為償還債務，竟意圖為自己不法之所有，於八十八年六月間某日，利用業務
    上持有價金之便，將其中三十萬元變易持有為所有而將之侵占入己。其為掩飾侵
    占犯行，於八十八年六月間某日，在甲○○車上，以偽造「乙○○」之署名及盜
    用「乙○○」印文之方式，偽開發票人為乙○○，票號00000000號，發
    票日為八十八年六月二十二日、金額三十萬元之本票一紙。再於八十八年六月二
    十四日，同樣以偽造「乙○○」之署名二枚及盜用其印文方式，偽造附條件買賣
    合約書。其除交付頭期款二十六萬二千元予福灣公司外，餘額並按月以福灣公司
    印妥楊女姓名之劃撥單，至郵局繳納分期款九千九百三十元，使福灣公司誤認乙
    ○○係以附條件買賣方式購買上開車輛，並據前開契約書向高雄市監理處辦理動
    產擔保交易登記，足生損害於乙○○，福灣公司及高雄市監理處對車輛管理之正
    確性。嗣為福灣公司查覺，甲○○因而簽立切結書表示願於八十九年五月二十二
    日前清償上開車輛分期付款所餘之二十萬二千元債務。
二、案經被害人乙○○及福灣公司訴請臺灣高雄地方法院檢察署檢察官偵查起訴。
        理  由
一、訊據上訴人即被告甲○○對右揭事實坦承不諱，核與告訴人乙○○指訴：「我已
    付清全部價款，我將印章放在甲○○那裡，未辦理分期付款買賣，該附條件買賣
    合約書及本票上之簽名非我所簽，印章亦非我所蓋」（偵查卷第十四頁、本院卷
    第十七頁）；告訴人福灣公司代理人李天增指訴：「我們得知乙○○已付清全部
    價款，被告挪用價款，每月由被告來還錢」（偵查卷第十四頁）各等語相符，並
    有附條件買賣合約書、動產擔保交易設定證明書影本、本票影本、切結書影本各
    一紙附卷可稽。被告自白與事實相符，事證明確，犯行堪以認定。
二、核被告所為，其偽造本票之行為，係犯刑法第二百零一條第一項偽造有價證券罪
    ；其偽造附條件買賣契約書並持以行使之行為，係犯同法第二百十六條、第二百
    十條之行使偽造私文書罪；其侵占業務上持有之物之行為，係犯同法第三百三十
    六條第二項業務侵占罪。其偽造乙○○之署押及盜用乙○○之印文，為偽造有價
 證券及偽造文書之部分行為；其偽造有價證券後進而行使，其行使行為為偽造之
    高度行為所吸收；其偽造文書後，復持以行使，其偽造之低度行為為行使之高度
    行為吸收，均不另論罪。被告所犯上開三罪間，有方法結果之牽連關係，為牽連
    犯，應從偽造有價證券之重罪處斷。查被告係因生意失敗為償債而侵占客戶部分
    價款，為掩飾侵占犯行而偽造本票及附條件買賣契約書，事後又已與告訴人乙○
    ○及福灣公司等達成民事上和解，被告願將該車分期付款全部清償，於偵查中即
    已按月共繳納十三萬三千三百元，業經福灣公司陳報在卷（見偵卷第十八頁），
    並已註銷前開附條件買賣契約書，有高雄市監理處動產擔保交易證明書附於原審
    卷可憑，情輕法重，其犯罪情狀尚非全然無可憫恕，本院認處以法定最低本刑有
    期徒刑三年仍嫌過重，爰依刑法第五十九條規定減輕其刑。
三、原審論處被告罪刑，固非無見。惟查，原審未認定被告偽造本票之時間、地點，
    尚有未洽，被告上訴意旨雖未指摘及此，惟原判決既有可議之處，仍無可維持，
    應將之撤銷改判。爰審酌被告犯罪之動機，侵占之金額，所生之危害及其犯罪後
    之態度等一切情狀，量處如主文第二項所示之刑。查被告雖曾於七十三年間因竊
    盜罪，經台灣高雄地方法院判處罰金六千元，但未曾受有期徒刑以上刑之宣告，
    此有本院被告全國前案紀錄表可憑，並經被告供明在卷，而有如前述，被告係因
    生意失敗，為償還債務而出此下策，但其事後已與告訴人乙○○、福灣公司達成
    民事上和解，並向監理機關註銷附條件買賣之登記，且其偽造本票及附條件買賣
    契約書係為掩飾侵占犯行而為，並未以之為另犯罪之工具，惡性尚非重大，又被
    告一旦入獄，勢將無法賺錢履行前開願分期繳納之貸款，故本院認所宣告之刑以
    暫不執行為適當，爰依法宣告緩刑五年，以勵自新。其偽造發票人乙○○之本票
    一紙及附條件買賣合約書上偽造「乙○○」之簽名二枚，目前為福灣公司所持有
    ，並未滅失，依刑法第二百零五條、第二百十九條規定，不問屬於犯人與否，併
    予宣告沒收；至其盜用之印文，則非偽造，依法自不在沒收之列（最高法院八十
    四年度台上字第一四五號判例參照）。
據上論結，應依刑事訴訟法第三百六十九條第一項前段、第三百六十四條、第二百九
十九條第一項前段，刑法第二百零一條第一項、第二百十六條、第二百十條、第三百
三十六條第二項、第五十五條、第五十九條、第七十四條第一款、第二百零五條、第
二百十九條、罰金罰鍰提高標準條例第一條前段，判決如主文。
本案經檢察官郭振昌到庭執行職務
中    華    民    國         九十       年      三      月    二十一    日
                              臺灣高等法院高雄分院刑事第二庭
                                  審判長法官  曾永宗
                                        法官  鄭月霞
                                        法官  邱永貴
右正本證明與原本無異。
如不服本判決，應於判決送達後十日內向本院提出上訴狀，其未述理由者並應於提
出上訴狀後十日內向本院補提理由書（應附繕本)。
                                      書記官  周能智
中    華    民    國         九十       年      三      月    二十三    日
附錄：本判決論罪科刑法條：
刑法第二百零一條第一項：
意圖供行使之用，而偽造、變造公債票、公司股票或其他有價證券者，處三年以上十
年以下有期徒刑，得併科三千元以下罰金。
刑法第二百十六條
行使第二百十條至第二百十五條之文書者，依偽造、變造文書或登載不實事項或使登
載不實事項之規定處斷。
刑法第二百十條
偽造、變造私文書，足以生損害於公眾或他人者，處五年以下有期徒刑。
刑法第三百三十六條第二項
對於業務上所持有之物，犯前條第一項之罪者，處六月以上五年以下有期徒刑，得併
科三千元以下罰金。
                                                                      Ｈ


司法院資訊處製作；財團法人民間司法改革基金會備份。
